【裁判字號】    88,自,1242
【裁判日期】    891116
【裁判案由】    詐欺
【裁判全文】
臺灣臺中地方法院刑事判決                        八十八年度自字第一二四二號
    自  訴  人  丙○○
    被      告  甲○○
右列被告因詐欺案件，經自訴人提起自訴，本院判決如左：
    主  文
甲○○無罪。
    理  由
一、自訴意旨略以：被告乙○○（通緝中）於民國八十六年十二月底，委託自訴人丙
    ○○修繕其位於臺中市○○○○路一三Ｏ巷十號住處浴室工程，工程款新臺幣（
    下同）十三萬九千八百九十元，迄八十七年一月下旬完工後，被告乙○○持被告
    甲○○所簽發票號ＤＨ0000000號、發票日八十七年三月三十一日、金額
    十二萬元，付款銀行臺灣土地銀行文山分行之支票一張，背書後交付自訴人充付
    工程款，詎支票屆期竟因印鑑不符而退票，因認被告甲○○涉有刑法第三百三十
    九條第一項之詐欺取財罪嫌。
二、自訴意旨認被告甲○○涉犯前開罪嫌係以被告所簽發之支票屆期退票，退票理由
    竟為印鑑不符為其論據。訊據被告堅詞否認有為右揭犯行，辯稱：伊並不認識自
    訴人及被告乙○○，前開支票係因綽號「小楊」的朋友需要使用支票帳戶，因個
    人因素無法申請，伊乃申請前開支票帳戶借給伊使用，約定由「小楊」自行處理
    票款，並無詐欺自訴人財物等語。
三、按認定不利於被告之事實，須依積極證據，苟積極證據不足為不利於被告事實之
    認定時，即應為有利於被告之認定，更不必有何有利之證據；認定犯罪事實應依
    證據，為刑事訴訟法所明定，故被告否認犯罪事實所持之辯解，縱屬不能成立，
    仍非有積極證據足以證明其犯罪行為，不能遽為有罪之認定。（最高法院三十年
    度上字第八一六號、第一八三一號判例參照）。經查，票號ＤＨ0000000
    號、發票日八十七年三月三十一日、金額十二萬元，付款銀行臺灣土地銀行文山
    分行之支票固係被告甲○○向臺灣土地銀行文山分行申請之支票帳戶所請領之支
    票，前開支票復因存款不足及簽章不符而退票，有支票及存款不足退票單影本附
    卷可稽，然前開支票帳戶自八十六年十二月十九日開戶日起迄八十七年二月十五
    日首次退票日以前，均屬正常往來交易之情形，有臺灣土地銀行支票存款開戶資
    料、交易往來明細及退補資料附卷可稽，雖其後退票之金額大於平日簽發之金額
    ，且被告辯稱係申請支票帳戶後交由綽號「小楊」之友人使用，卻未能提供「小
    楊」之真實姓名年籍供法院查證，容有疑竇，然自訴人既陳稱係受被告乙○○之
    委託修繕浴室工程而收受前開支票，並不認識被告甲○○，復無任何佐證證明被
    告甲○○係將前開支票以俗稱「芭樂票」之方式售出，幫助他人詐欺財物，要難
    單以被告乙○○交付自訴人之支票係被告甲○○所申請之支票而認定被告甲○○
    涉犯詐欺取財罪嫌，此外，復查無其他積極證據足資證明被告甲○○有何自訴人
    所指之行為，核屬不能證明被告犯罪，應諭知無罪之判決。
據上論斷，應依刑事訴訟法第三百四十三條、第三百零一條第一項，判決如主文。
中      華      民      國      八十九      年    十一    月    十六    日
                                    法  官  陳  得  利
右正本證明與原本無異。
如不服本判決，應於判決送達後十日內，向本院提出上訴狀。
                                    書記官
中      華      民      國      八十九      年    十一    月    十七    日


司法院資訊處製作；財團法人民間司法改革基金會備份。
